【裁判字號】    89,易,3482
【裁判日期】    891121
【裁判案由】    偽造文書
【裁判全文】
台灣台中地方法院刑事判決                        八十九年度易字第三四八二號
    公  訴  人  台灣台中地方法院檢察署檢察官
    被      告  丙○○
右列被告因偽造文書案件，經檢察官聲請簡易判決處刑（八十九年度偵字第七○○○
號），本院改依通常程序審理，判決如左：
    主  文
丙○○明知為不實之事項，而使公務員登載於職務上所掌之公文書，足以生損害於公
眾，累犯，處有期徒刑肆月，如易科罰金以參佰元折算壹日。
    事  實
一、丙○○前於民國八十七年間因妨害公務罪及偽造文書罪，經法院分別判處有期徒
    刑四月及三月確定，嗣經臺灣高等法院臺中分院定應執行有徒刑六月確定，甫於
    八十八年十二月十五日易科罰金執行完畢。詎猶不知悔改，復明知其實際上並不
    會遷移到台中市○區○○路二段六一之二之一號居住，竟未逃避債權人索債，而
    於八十九年三月二日，向台中縣神岡鄉及台中市中區戶政事務所承辦戶籍登記之
    公務員，虛偽申報將其戶籍住址由台中縣神岡鄉○○路二二之一號遷移至台中市
    ○區○○路二段六一之二之一號，使該管公務員將該不實之事項，登載於職務上
    所掌之公文書，足以生損害於上開戶政機關對於戶籍管理之正確性。嗣因本院強
    制執行處依乙○○之聲請，於八十九年四月二十日，前往台中市○區○○路二段
    五九號，欲執行丙○○之動產之際，為甲○○當場異議，始知上情。
二、案經乙○○向台灣台中地方法院檢察署告發後，由該署檢察官聲請以簡易判決處
    刑，經本院認不宜以簡易判決處刑，改依通常程序審理。
    理  由
一、訊據被告丙○○固坦承於右揭時地，向台中縣神岡鄉及台中市中區戶政事務所承
    辦戶籍登記之公務員，申辦將其戶籍住址由台中縣神岡鄉○○路二二之一號遷移
    至台中市○區○○路二段六一之二之一號之事實，惟矢口否認有何偽造文書犯行
    ，辯稱：伊本來確有要暫居於台中市○區○○路二段六一之二之一號之意思，該
    屋為伊妻子胞兄甲○○之房屋，後來因該屋地方太小，才未住在該址，並無虛設
    戶籍於該址之意思云云。惟查，證人即台中市○○路○段六一號之二之一號房屋
    屋主甲○○於審理中證稱：伊已住在該屋十餘年，但未設籍在該址，伊現仍住在
    該屋，該址位於二樓，有二個房間，一間由伊二個兒子住，另外一間由伊與妻子
    住。該屋樓下即一樓之門牌號碼為台中市○○路○段五十九號，為伊所有供做生
    意之用，不能住人。丙○○只對伊說寄戶口即要將戶口遷至上址，未曾對伊說要
    來中華路二段六一號之二之一號住，亦未曾在該址居住過，也沒有任何物品，置
    放在該址。當初是丙○○自行前往辦理等語，核與被告於審理中坦陳：伊並未跟
    甲○○說伊要住在上址等語情節相符，復有本院查封筆錄影本、丙○○設籍於台
    中市○○路○段六一之二之一號之戶籍謄本各一份在卷可稽。綜上所述，被告所
    辯要係事後圖卸刑責之詞，尚難採信。本案事證明確，被告犯行以認定。
二、按申請人故意為不實之申請或有關機關、學校、團體、人民故意提供戶政機關不
    實之資料者，處新台幣九千元以下之罰鍰，戶籍法第五十四條固定有明文。惟被
    告丙○○所為既已該當於刑法第二百十四條之構成要件，而戶籍法第五十四條係
    屬行政秩序罰之規定，與刑罰之規範目的有別，自難因戶籍法另有科處行政罰鍰
    之規定，遽以排除刑法之適用。核被告所為，係犯刑法第二百十四條之使公務員
    登載不實事項於公文書罪。查被告前於八十七年間因妨害公務罪及偽造文書罪，
    經法院分別判處有期徒刑四月及三月確定，嗣經臺灣高等法院臺中分院定應執行
    有徒刑六月確定，甫於八十八年十二月十五日易科罰金執行完畢，有台灣台中地
    方法院檢察署刑案資料查註紀錄表及臺灣高等法院被告全國前案紀錄表各一份在
    卷可按，其於五年內再犯本件有期徒刑以上之罪，為累犯，應依刑法第四十七條
    規定，加重其刑。審酌被告犯罪之動機、目的、手段、所生危害及犯罪後猶飾詞
    圖卸刑責，未見悔意之態度等一切情狀，量處如主文所示之刑，並諭知易科罰金
    之折算標準。
據上論斷，應依刑事訴訟法第四百五十二條、第二百九十九條第一項前段，刑法第二
百十四條、第四十一條、第四十七條，罰金罰鍰提高標準條例第一條前段，第二條，
判決如主文。
中    華    民    國    八十九    年      十一      月      二十一      日
                                        法  官  江  奇  峰
右正本證明與原本無異。
如不服本判決，應於送達後十日內向本院提出上訴狀(須附繕本)，上訴於台灣高等
法院台中分院。
                                        書記官
中    華    民    國    八十九    年      十一      月      二十二      日
附錄論罪科刑法條
刑法第二百十四條
明知為不實之事項，而使公務員登載於職務上所掌之公文書，足以生損害於公眾或他
人者，處三年以下有期徒刑、拘役或五百元以下罰金。


司法院資訊處製作；財團法人民間司法改革基金會備份。
